臺灣高雄地方法院刑事判決　　　　　　99年度審易字第5470號
公　訴　人　臺灣高雄地方法院檢察署檢察官
被　　　告　施俊吉
上列被告因竊盜案件，經檢察官提起公訴（99年度偵字第23968
號），被告就被訴事實為有罪之陳述，經本院告知簡式審判程序
之旨，並聽取被告與公訴人之意見後，裁定進行簡式審判程序，
判決如下：
    主  文
施俊吉共同犯攜帶兇器、毀越門扇及安全設備夜間侵入住宅竊盜
罪，累犯，處有期徒刑壹年。
    事  實
一、施俊吉前因搶奪等案件，分別經本院89年度訴字第2397號、
    92年度訴字第2264號判決處有期徒刑2 年6 月、1 年6 月確
    定，兩罪接續執行，甫於民國95年10月10日縮刑期滿執行完
    畢（構成累犯）。詎猶不知悔改，竟與真實姓名年籍不詳、
    綽號「俊仔」之成年男子，共同基於意圖為自己不法所有之
    竊盜犯意聯絡，於98年12月10日凌晨4 、5 時許，由施俊吉
    駕駛不詳車號自小客車搭載「俊仔」繞巡市區找尋作案目標
    ，行抵方國龍位於高雄市○○區○○路455 號住處，見停放
    於該址前、由方國龍持用車牌號碼1535-XQ 自小客車價值不
    菲，遂決議入內行竊。兩人先推由「俊仔」持客觀上可供兇
    器使用之鐵撬、T 型扳手各1 支（均未扣案），破壞分隔住
    宅內外出入口之鐵門、玻璃門後，入內竊取該址1 樓收銀台
    內現金，「俊仔」再使用上開鐵撬、T 型扳手破壞住宅2 樓
    作為安全設備之鐵門襄鎖，入內竊取鞋子5 雙、擺飾玉器數
    個、布面紙盒數個，並持抽屜內之汽車鑰匙竊取停放於上址
    門口、車牌號碼1535-XQ 號自小客車後離去。嗣施俊吉於勒
    戒為警借提時，主動供出上情自首而接受審判。
二、案經高雄市政府警察局移送臺灣高雄地方法院檢察署檢察官
    偵查起訴。
    理  由
一、程序部分：
    本件被告施俊吉所犯為死刑、無期徒刑或最輕本刑為3 年以
    上有期徒刑以外之罪，其於本院審理中就被訴事實為有罪之
    陳述，經法官告知簡式審判程序之旨，並聽取公訴人及被告
    之意見後，依刑事訴訟法第273 條之1 第1 項規定，裁定進
    行簡式審判程序。
二、認定犯罪事實所憑之證據及理由：
    上揭犯罪事實，業據被告施俊吉於本院審理中坦承不諱，核
    與證人即被害人方國龍警詢、偵訊之證述相符，並有臺灣高
    雄地方法院檢察署電話紀錄單、職務報告等件附卷可稽，足
    認被告自白與事實相符，本件事證明確，被告上開竊盜犯行
    ，堪以認定。
三、論罪科刑：
  (一)新舊法比較：
    本件被告施俊吉行為後，刑法第321 條第1 項於100 年1 月
    26 日 修正公布，並於同年月28日施行。按行為後法律有變
    更者，適用行為時之法律，但行為後之法律有利於行為人者
    ，適用最有利於行為人之法律，刑法第2 條第1 項定有明文
    。查修正前刑法第321 條第1 項規定：「犯竊盜罪而有左列
    情形之一者，處6 月以上、5 年以下有期徒刑：一於夜間侵
    入住宅或有人居住之建築物、船艦或隱匿其內而犯之者。二
    毀越門扇、牆垣或其他安全設備而犯之者。三攜帶兇器而犯
    之者。四結夥三人以上而犯之者。五乘火災、水災或其他災
    害之際而犯之者。六在車站或埠頭而犯之者」；修正後刑法
    第321 條第1 項規定：「犯竊盜罪而有下列情形之一者，處
    6 月以上、5 年以下有期徒刑，得併科新臺幣100,000 元以
    下罰金：一侵入住宅或有人居住之建築物、船艦或隱匿其內
    而犯之者。二毀越門扇、牆垣或其他安全設備而犯之者。三
    攜帶兇器而犯之者。四結夥三人以上而犯之者。五乘火災、
    水災或其他災害之際而犯之者。六在車站、埠頭、航空站或
    其他供水、陸、空公眾運輸之舟、車、航空機內而犯之者」
    。經比較新舊法之規定，新法增加「得併科罰金」之規定外
    ，並刪除原第1 款「於夜間」之要件，且就第6 款增加「航
    空站、其他供水、陸、空公眾運輸之舟、車、航空機內」之
    要件，核均屬加重刑罰或擴大加重竊盜適用範圍之修正，是
    修正後刑法第321 條第1 項之規定並未有利於行為人，而應
    適用修正前刑法第321 條第1 項之規定，合先敘明。
  (二)論罪：
    按刑法第321 條第1 項第3 款之攜帶兇器竊盜罪，係以行為
    人攜帶兇器竊盜為其加重條件，此所謂兇器，其種類並無限
    制，凡客觀上足對人之生命、身體、安全構成威脅，具有危
    險性之兇器均屬之，且祇須行竊時攜帶此種具有危險性之兇
    器為已足，並不以攜帶之初有行兇之意圖為必要（最高法院
    79年台上字第5253號判例、90年度台上字第1261號判決意旨
    可參）。查被告持以行竊之鐵撬、T 型扳手1 支，屬金屬材
    質，既可用以破壞鐵門，可認材質堅硬，而足以對人之生命
    、身體、安全構成威脅，參照上開說明，自屬兇器無訛。次
    按刑法第321 條第1 項第2 款規定將「門扇」、「牆垣」、
    「其他安全設備」並列，則所謂「門扇」應專指門戶，即分
    隔住宅或建築物內外之出入口大門而言；而所謂「其他安全
    設備」，指門扇、牆垣以外，依社會通常觀念足認為防盜之
    一切設備者，即屬相當，如門鎖、窗戶、房間門或通往陽臺
    之門即屬之；若毀壞門扇、牆垣以外之房門而進入住宅內某
    特定房間，則屬「毀壞安全設備」，故被告與友人「俊仔」
    先使用上開鐵撬、T 型扳手破壞分隔住宅內外出入口之鐵門
    、玻璃門後，再破壞住宅2 樓作為安全設備之鐵門，即屬毀
    越門扇、安全設備竊盜。又按所謂「夜間」，係指日出前，
    日沒後，刑事訴訟法第100 條之3 第3 項定有明文，查被告
    行竊之98年12月10日高雄地區之日出時間為凌晨6 時28分，
    有中華民國98年高雄地區日出日沒時刻表在卷可稽，被告於
    日出前之凌晨4 、5 時侵入被害人方國龍住處行竊，揆諸前
    揭說明，自應構成夜間侵入住宅竊盜。是核被告施俊吉所為
    係犯修正前刑法第321 條第1 項第1 、2 、3 款之攜帶兇器
    、毀越門扇及安全設備夜間侵入住宅竊盜罪。被告與綽號「
    俊仔」之成年男子，就上開竊盜犯行間有犯意聯絡及行為分
    擔，為共同正犯。
  (三)科刑：
    被告有如事實欄所載徒刑之宣告及執行完畢情形，有臺灣高
    等法院被告前案紀錄表1 份在卷可稽，其於前開有期徒刑執
    行完畢後5 年內，故意再犯本件有期徒刑以上之罪，應依刑
    法第47條第1 項之規定論以累犯，並加重其刑。又被告於上
    開犯行未經偵查機關發覺前，主動向警員辛永發坦承有上開
    犯行，而願接受裁判等情，有本院公務電話紀錄1 份附卷可
    憑，堪認符合自首要件，爰依刑法第62條前段之規定減輕其
    刑，並依法先加後減之。爰審酌被告正值青壯，不思自食其
    力，又前已有搶奪之財產犯罪前科，已如前述，竟不知深自
    惕勵，任意夥同友人「俊仔」以攜帶兇器、毀越門扇及安全
    設備、夜間侵入住宅之方式侵入被害人方國龍住處竊取財物
    ，侵害方國龍財產法益及居住安寧，嚴重危害社會治安，竊
    得之財物多未尋回，造成方國龍不可回復之損害，所為原應
    予嚴懲，惟念及其犯後主動供出犯行，尚表悔悟等一切情狀
    ，併參酌公訴檢察官之具體求刑，量處如主文所示之刑，以
    資懲儆。至用供實施上開竊盜犯罪之鐵撬、T 型扳手各1 支
    ，為共犯「俊仔」所有，業據被告供述明確，然既未扣案，
    為免日後執行上困難，爰不為沒收之宣告，併此敘明。
據上論斷，應依刑事訴訟法第273 條之1 第1 項、第299 條第1
項前段，刑法第2 條第1 項前段、第28條、修正前第321 條第1
項第1、2 、3 款、第47條第1 項、第62條前段，判決如主文。
本案經檢察官李怡增到庭執行職務。
中    華    民    國    100   年    2     月    25    日
                  刑事第十庭    法  官  王  琁
以上正本證明與原本無異。
如不服本判決應於收受本判決後10日內向本院提出上訴書狀，並
應敘述具體理由，如未敘述上訴理由者，應於上訴期間屆滿後20
日內補提理由書狀於本院（均須按他造當事人之人數附繕本）「
切勿逕送上級法院」。
中    華    民    國   100    年    2     月    25    日
                                書記官  王淑娟
【100年1月28日修正施行前】中華民國刑法第321條
（加重竊盜罪）
犯竊盜罪而有左列情形之一者，處 6 月以上、 5 年以下有期徒
刑：
一、於夜間侵入住宅或有人居住之建築物、船艦或隱匿其內而犯
    之者。
二、毀越門扇、牆垣或其他安全設備而犯之者。
三、攜帶兇器而犯之者。